臺灣高等法院臺南分院刑事判決　　　　 96年度上易字第240號
上　訴　人
即　被　告　甲○○
　　　　　　　　　　現另案於臺灣臺南監獄執行中
上　訴　人
即　被　告　丙○○
　　　　　　　　　　現另案於臺灣臺南監獄臺南分監執行中
上列上訴人因竊盜案件，不服臺灣臺南地方法院95年度易字第
1355號中華民國96年3月1日第一審判決（起訴案號：臺灣臺南地
方法院檢察署95年度偵字第12015號），提起上訴，本院判決如
下：
    主  文
上訴駁回。
    事  實
一、甲○○前於民國（下同）九十一年間，因違反毒品危害防制
    條例案件，經台灣台南地方法院分別判處有期徒刑八月、四
    月，並定應執行徒刑十一月確定，於九十三年十二月八日縮
    刑期滿執行完畢，復自九十四年七月至十一月間，多次犯竊
    盜案件，經本院於九十五年一月四日判處有期徒二年確定在
    案（尚未執行）。丙○○曾因違反毒品危害防制條例案件，
    經台灣台南地方法院以九十二年度訴緝字第五八號判處有期
    徒刑一年確定，甫於九十四年一月八日執行完畢。甲○○、
    丙○○二人因吸食毒品缺錢花用，竟共同基於意圖為自己不
    法所有之概括犯意聯絡，先於九十五年三月十五日晚上九時
    許，在台南縣永康市○○街二八三巷三九號屋外路旁，由甲
    ○○以自備鑰匙打開車門，丙○○在路口把風之方式，共同
    竊取丁○○所有車牌號碼ＴＦ－1286號（引擎號碼3G82─Ｈ
    39600）自用小貨車（以下簡稱Ａ車）。得手後，於九十五
    年三月十六日凌晨零時許，駕駛上開自用小貨車至台南縣永
    康市○○路九四二巷三七一弄崑山國小旁之建築工地，由甲
    ○○持自附近所拾得客觀上足供兇器使用之鐵條敲掉工地外
    圍鐵門上外掛之鎖頭後，與丙○○一同入內竊得戊○○所有
    之建築用鋼筋一批（長8台尺及4台尺，總重645公斤）及己
    ○○所有之模板支撐架一批（長4公尺，總重118公斤）。得
    手後，將該等鋼筋、模板支撐架放置於上開自用小貨車上，
    旋即駕車逃逸，途經台南縣永康市○○○路三六五巷三之十
    七號前，因該自用小貨車故障無法行駛，其二人為續運竊得
    之鋼筋、模板支撐架，竟又承繼前開竊盜之犯意，由甲○○
    持自備鑰匙，丙○○把風之方式，於九十五年三月十六日六
    時三十分許，在台南縣永康市○○○路四七一巷三號前，共
    同竊取乙○所有車牌號碼ＵＭ─1136號（引擎號碼4Ｇ3Ｂ00
    3509）自用小貨車（以下簡稱Ｂ車）。嗣其二人於將前揭竊
    得之鋼筋、模板支撐架搬運至Ｂ車上之際，適見警員王慶章
    及陳昆豐欲趨前盤查，甲○○旋將所竊得之上開贓車及贓物
    棄置後逃逸，丙○○則在車旁附近為警發現，並扣得甲○○
    所有供竊取鋼筋、模板支橕架使用之棉質手套一只。
二、案經臺南縣警察局永康分局報告臺灣臺南地方法院檢察署檢
    察官偵查起訴。
      理  由
壹、證據能力部分：
    按被告以外之人於審判外之陳述，雖不符前四條之規定，而
    經當事人於審判程序同意作為證據，法院審酌該言詞陳述或
    書面陳述作成時之情況，認為適當者，亦得為證據。當事人
    、代理人或辯護人於法院調查證據時，知有第一百五十九條
    第一項不得為證據之情形，而未於言詞辯論終結前聲明異議
    ，視為有前項之同意，刑事訴訟法第一百五十九條之五定有
    明文。查本件認定事實所引用之被告以外之人於審判外之陳
    述，公訴人、被告及其辯護人於經本院準備程序中均同意作
    為證據，於審理提示調查亦均表示無意見，迄於言詞辯論終
    結前亦未聲明異議，可認為同意作為證據。依上開規定，本
    院審酌該被告以外之人於審判外之陳述證據之取得過程並無
    瑕疵，與本案待證事項間復具有相當因果關係，以之為本案
    之證據尚無不當，自得採為證據。又所引用之文書證據，均
    係公務員職務上製作之文書或從事業務之人於業務上或通常
    業務過程所須製作之紀錄文書、證明文書，並無顯不可信之
    情況，亦得採為證據。合先敘明。
貳、實體部分：
一、訊之被告甲○○對於上揭犯行，迭於警詢、偵訊及本院審理
    中均坦認不諱，核與被害人丁○○（Ａ車車主）、乙○（Ｂ
    車車主）、戊○○（鋼筋所有人）、己○○（板模支橕架所
    有人）於警詢陳稱車輛、鋼筋、板模支橕架遺失之情節相符
    （見警卷第15至30頁），亦與證人即當日查獲之員警王慶章
    、陳昆豐於警詢及證人王慶章於原審證述查獲現場之情形相
    吻合（見偵查卷第25、26、34、35頁；原審卷第65─68頁）
    ，又員警於Ｂ車上查獲歹徒遺留之手套送驗結果，該手套上
    遺留之斑跡上之ＤＮＡ與被告甲○○之ＤＮＡ－ＳＴＲ型別
    相同，亦有臺南縣警察局95年5月17日南縣警鑑字第0952200
    366號鑑驗書一份在卷可稽（見警卷第31頁）。此外，並有
    現場照片二十張、贓物認領保管單四張、臺南縣警察局（尋
    獲）電腦輸入單四張在卷可佐。是被告甲○○自白核與事實
    相符，應堪採信。
二、訊據被告丙○○固坦認於九十五年三月十六日上午六時三十
    分許，在臺南縣永康市○○○路四七一巷三號前，Ａ車附近
    為警查獲之事實，惟否認有何竊盜犯行，辯稱：伊那天是去
    跟朋友拿毒品，經過那台車的時候被警察抓的云云。經查：
（一）被告甲○○於偵訊中即具結證稱被告丙○○於前述時、地
      確有與其共同竊取Ａ車、鋼筋、模板支撐架及Ｂ車之行為
      （見偵查卷第14至16頁）；於原審亦為相同之證述，並證
      稱：「（既然將貨物放在Ａ車，為何又要偷Ｂ車？）因為
      Ａ車壞掉了，我和被告丙○○要將贓物搬走，所以才偷Ｂ
      車，Ｂ車停在路旁沒有鎖門，我用我自己的鑰匙打開車門
      。我和被告丙○○打算將Ａ車的東西搬到Ｂ車，被告丙○
      ○也有幫忙搬。」等語（見原審卷第70至75頁）。被告甲
      ○○雖另稱其與被告丙○○曾因新台幣二萬元而生嫌隙等
      語，惟亦稱「一事歸一事，我不會因為這樣誣指他。」是
      甲○○應不至因如此微小之嫌隙即誣指被告丙○○，致被
      告丙○○身陷囹圄，同時令自己因此涉犯偽證之罪責。
（二）證人王慶章於原審具結證稱：「我和另一名同事接到民眾
      報案，說有人在搬運東西，即於九十三年三月十六日上午
      六點時至台南縣永康市○○○路三六五巷三之十七號前執
      行職務。我在現場看到二部自小貨車車尾相對，各自載有
      建築用的水泥用的支撐架，其中一部車子因為載物太重，
      四輪都已經爆胎，另外一部前輪的傳動軸都已經損壞外漏
      ，現場狀況就如警卷第33頁以下之相片所示。當時有看到
      一個人影（即被告丙○○）從Ａ車後方的廟跑過去，我的
      同事就去把他帶過來。查獲被告丙○○時，他的神色慌張
      。」等語（見原審卷第65至69頁）。觀之警卷所附查獲現
      場相片顯示，Ａ車、Ｂ車上均有放置鋼筋、模板支撐架，
      顯見歹徒係於正將前揭竊得之鋼筋、模板支撐架搬運至Ｂ
      車上，尚未完成之際即遭警員查獲。是被告甲○○前開證
      述其與被告丙○○在查獲現場將贓物自Ａ車搬運至Ｂ車之
      情節，與證人王慶章證述查獲被告丙○○當時之情境相符
      。
（三）按歹徒行竊時，必儘量減少行竊時間，以避免遭人發覺而
      報警查緝之風險，而觀諸現場相片及贓物認領保管單所示
      ，本件遭竊之鋼筋及模板支撐架數量甚多，且重量非輕，
      實難憑一人之力搬動，若欲以一人之力將之自Ａ車搬至Ｂ
      車，亦必耗時甚久，此亦經證人王慶章到庭證述：現場之
      鋼條，若是一支一支搬動，一個人的能力是可以搬動，但
      以常理來講，應該是二個人來搬動，因為每一支鋼條的長
      度很長，若一個人會失去平衡，而且不會那麼迅速，而且
      以這麼多的量，光是二台車來接駁，最少要搬半個小時等
      語明確（見原審卷第67頁）。是被告甲○○證稱本件鋼筋
      及模板支撐架係被告丙○○與其共同進入建築工地搬運，
      且被告丙○○亦幫忙將之自Ａ車搬運至Ｂ車等情，亦與常
      情相符。
（四）證人王慶章於偵訊及原審中均具結證稱：查獲當時有問被
      告丙○○為何會在現場，他說是朋友用車載他過來找另一
      個朋友，我又問他怎麼來的以及朋友的姓名，他都答不出
      來等語（見偵查卷第26頁、原審卷第66頁）。又被告丙○
      ○對其出現在查獲現場之理由，於警詢時原稱：我當天是
      要去找綽號「阿順」的友人，「阿順」的年籍不詳，無法
      連絡，都是他來找我的，我沒有辦法找到他云云；復於本
      院改稱：我係與綽號「阿明」之朋友先以電話聯絡要買海
      洛因，約在被查獲當天警車停的附近見面云云。據上，可
      知被告丙○○於遭查獲當時，即無法合理交待其出現現場
      之原因，其後之說法又前後不一。參以前開證人王慶章所
      稱，被告丙○○遭查獲時神色慌張一節以觀，足認被告丙
      ○○辯稱其係至該處訪友一節，顯係臨訟編撰之詞，要無
      可採。
（五）綜上所述，經核被告甲○○之證述與被告丙○○搬運贓物
      至Ｂ車之情節與證人王慶章證稱查獲被告丙○○當時所見
      情節相符。又本件遭查扣之贓物數量及重量，實難以一人
      之力於短期內完成搬運之行為。以及被告丙○○之辯解前
      後不一致暨其遭查獲時之神色慌張等情。可知被告甲○○
      前開證詞，應堪採信。被告丙○○所辯洵無足取，其與被
      告甲○○共犯上開竊盜犯行明確，堪以認定。
三、論罪：
（一）按所謂兇器，其種類並無限制，凡客觀上顯然具有危險性
      ，自屬刑法第三百二十一條第一項第三款之兇器。被告甲
      ○○所持鐵條雖未扣案，然其為一長約一百公分，五分粗
      之鐵製物品一節，已據被告甲○○於原審審理時陳述明確
      （見原審卷第73頁），依一般社會生活經驗，持該鐵器敲
      擊他人，應足以傷害人之身體，故該鐵器應屬社會通念中
      之兇器。又攜帶兇器竊盜，只須行竊時攜帶具有危險性之
      兇器為已足，並不以攜帶之初有行兇之意圖或兇器是否為
      其所有為必要。
（二）核被告甲○○、丙○○偷竊Ａ車、Ｂ車所為，均係犯刑法
      第三百二十條第一項之普通竊盜罪。又被告二人係基於共
      同之犯意聯絡，由被告甲○○持現場附近所拾得足供兇器
      使用之鐵條撬開建築工地之外掛門鎖後，即與被告丙○○
      一同進入該工地竊取鋼筋等物，是其二人此部分所為，係
      共犯刑法第三百二十一條第一項第三款之攜帶兇器加重竊
      盜罪。至刑法第三百二十一條第一項第二款所謂之其他安
      全設備，應係指為保護住宅或有人居住之建築物之安全而
      裝設之安全設備，是自必與住宅、或有人居住之建築物有
      關者，始屬之。茲建築工地既非屬住宅或有人居住之建築
      物，則該建築工地之門鎖，即非該條款所謂之安全設備，
      是被告二人破壞建築工地大門鎖頭之行為即與刑法第三百
      二十一條第二款之要件不符，尚難論該條款之罪名，檢察
      官認被告二人係以破壞工地大門方式進入行竊，而認其等
      所為該當刑法第三百二十一條第一項第二款之罪名，尚有
      未洽，起訴法條應予變更。
（三）被告甲○○與丙○○之竊盜犯行具有犯意聯絡及行為分擔
      ，應依修正前刑法第二十八條論以共同正犯。被告二人先
      後三次竊盜犯行，時間緊接、所犯基本構成要件相同之罪
      名，顯係基於概括犯意為之，為連續犯，應依修正前刑法
      第五十六條連續犯之規定論以法定刑度及情節較重之攜帶
      兇器竊盜罪，並加重其刑。
（四）被告甲○○、丙○○有犯罪事實欄所載前科紀錄，有臺灣
      高等法院被告前案紀錄表二份在卷可稽。被告二人於有期
      徒刑執行完畢後，五年內再故意犯本件法定刑有期徒刑以
      上之罪，為累犯，均應依修正前刑法第四十七條之規定加
      重其刑，並遞加重之。
四、刑法新舊法比較：按行為後法律有變更者，適用行為時之法
    律。但行為後之法律有利於行為人者，適用最有利於行為人
    之法律，刑法第二條第一項定有明文。又比較時應就罪刑有
    關之共犯、未遂犯、想像競合犯、牽連犯、連續犯、結合犯
    ，以及累犯加重、自首減輕暨其他法定加減原因（如身分加
    減）與加減例比等一切情形，綜其全部罪刑之結果而為比較
    。查被告行為後，刑法已於九十四年二月二日修正公布，並
    於九十五年七月一日生效施行。茲比較本案所涉新舊刑法：
（一）連續犯部分：被告行為後，後新法業已刪除連續犯之規定
      ，此刪除雖非犯罪構成要件之變更，但顯已影響行為人刑
      罰之法律效果，自屬法律有變更。且依修正後之新法既已
      刪除連續犯之規定，則所犯上述各罪，應依數罪併罰之規
      定分論併罰，比較新、舊法結果，以被告行為時之法律即
      修正前之刑法第五十六條論以連續犯對被告較有利。
（二）累犯部分：修正後刑法第四十七條規定「受徒刑之執行完
      畢，或一部之執行而赦免後，五年以內故意再犯有期徒刑
      以上之罪者，為累犯，加重本刑至二分之一。」，而被告
      行為時，刑法第四十七條第一項規定「受徒刑之執行完畢
      ，或一部之執行而赦免後，五年以內再犯有期徒刑以上之
      罪者，為累犯，加重本刑至二分之一。」，依新修正後之
      刑法第四十七條第一項之規定，將過失犯罪排除於累犯適
      用之外，限制以「故意」再犯者為限，雖累犯規定之修正
      ，並非犯罪構成要件或刑罰之變更，但因被告犯行是否需
      論以累犯，顯已影響行為人刑罰加重與否之法律效果，自
      屬法律有變更，然因被告乃出於故意再犯本件有期徒刑以
      上之罪，不論修正施行前、後之法條適用結果均不分軒輊
      ，對於被告即無有利或不利之情形。
（三）共同正犯部分：修正前刑法第二十八條之規定為：「二人
      以上共同實施犯罪之行為者，皆為正犯」，修正後之規定
      則為：「二人以上共同實行犯罪之行為者，皆為正犯」，
      揆諸本條之修正理由係為釐清陰謀共同正犯、預備共同正
      犯是否合乎正犯之要件，即共同正犯並未涵蓋陰謀及預備
      共同正犯。而本件被告係正犯，其犯行非屬陰謀、預備共
      同正犯。是被告行為後刑法第二十八條之修正，對於被告
      並無有利或不利之情形。
（四）綜合比較上開法定刑之加減原因，以適用修正前刑法連續
      犯、累犯及共同正犯之規定，較有利於被告，自應依新法
      第二條第一項規定，適用較有利於被告之行為時法律即舊
      法論以連續犯、累犯及共同正犯，並一併適用之。又沒收
      為從刑，從刑附屬於主刑，依主刑所適用之法律。（最高
      法院95年第8次刑事庭會議決議參照）
六、駁回上訴之理由：原審以被告二人犯罪之罪證明確，因予適
    用刑事訴訟法第二百九十九條第一項前段、第三百條，刑法
    第二條第一項前段、第二十八條、（修正前）第五十六條、
    第三百二十一條第一項第三款、（修正前）第四十七條，並
    審酌被告等均有事實欄所載之前科紀錄，素行非佳，尤其被
    告甲○○前於九十四年七月至十一月間連續多次犯竊盜案件
    ，經法院於九十五年一月判處有期徒刑二年確定，竟仍不知
    謹慎行止，而於法院判決後二個月內，即再度為本件竊盜犯
    行，惡性重大；被告二人年富力盛，卻不思進取，為圖私利
    ，多次竊取他人財物，所有權歸屬概念甚薄，危害社會秩序
    重大；且竊取他人可能用以維生之自用小貨車，影響他人生
    計，而竊取建築工地使用之鋼筋，板模支撐架，可能影響他
    人建築物之施工品質，其等犯罪行為危害他人生命財產甚巨
    ；被告甲○○犯後坦承犯行，態度良好，被告丙○○矢口否
    認犯罪，未見悔意等一切情狀，分別量處被告甲○○有期徒
    刑二年六月，被告丙○○有期徒刑一年六月。復認扣案之手
    套一只，為被告甲○○所有，供其犯本件竊盜罪所用之物，
    業據被告甲○○供明在卷（見原審卷第71頁），爰依修正前
    刑法第三十八條第一項第二款之規定，宣告沒收。另被告甲
    ○○表示其行竊所使用之鑰匙已不見（見原審卷第74頁），
    且並未扣案，為免執行困難，爰不為沒收之諭知。本院經核
    原判決認事用法，並無不合，量刑亦稱妥適。被告甲○○上
    訴意旨認其所持有之鐵條，係於竊盜現場附近所拾得，非其
    所攜帶，其並未攜帶兇器；被告丙○○仍執前詞否認犯罪，
    指摘原判決不當云云，均無理由，自應予駁回。另原審雖未
    為刑法第二十八條之新舊法比較，尚有未合，因結果並無不
    同，對判決不生影響，毋庸撤銷改判（有最高法院95年度第
    21次刑庭會議決議可參）。
據上論結，應依刑事訴訟法第三百六十八條，判決如主文。
本案經檢察官蘇南桓到庭執行職務。
中　　華　　民　　國　　96　　年　　6　　月　　20　　日
                  刑事第二庭    審判長法　官  葉居正
                                      法　官  吳森豐
                                      法　官  吳勇輝
以上正本證明與原本無異。
不得上訴。
　　　　　　　　　　　　　　　　　　　書記官  李良倩
中　　華　　民　　國　　96　　年　　6　　月　　20　　日
附錄法條：
中華民國刑法第321條
犯竊盜罪而有左列情形之一者，處 6 月以上、 5 年以下有期徒
刑：
一、於夜間侵入住宅或有人居住之建築物、船艦或隱匿其內而犯
    之者。
二、毀越門扇、牆垣或其他安全設備而犯之者。
三、攜帶兇器而犯之者。
四、結夥三人以上而犯之者。
五、乘火災、水災或其他災害之際而犯之者。
六、在車站或埠頭而犯之者。
前項之未遂犯罰之。
